臺灣桃園地方法院刑事判決　　　　　　　 96年度易字第642號
公　訴　人　臺灣桃園地方法院檢察署檢察官
被　　　告　乙○○
指定辯護人　本院公設辯護人甲○○
上列被告因傷害案件，經檢察官提起公訴（台灣桃園地方法院檢
察署95年度調偵字第605 號），本院判決如下︰
    主  文
乙○○犯傷害罪，處拘役伍拾伍日，減為拘役貳拾柒日，如易科
罰金，以銀元佰元即新台幣玖佰元折算壹日。
    事  實
一、乙○○係丙○○之夫，二人間具有家庭暴力防治法第3 條第
    1 款所定之家庭成員關係。丙○○於民國95年5 月3 日下午
    某時，在桃園縣龜山鄉樂善村5 鄰水浘1 之2 號住處門口檳
    榔攤販售檳榔時，與客人閒話家常，詎乙○○竟因此心生不
    悅，當場徒手毆打丙○○之後背部數下，又以腳踢踹丙○○
    之左腳，致丙○○受有背部挫傷及左腳瘀青之傷害。
二、本案經丙○○告訴台灣桃園地方法院檢察署檢察官偵查起訴
    。
    理  由
一、訊據被告就曾於上開時地以手搥打丙○○之後背部、以腳踹
    踢丙○○之左腳等節，均坦承不諱。且據丙○○到庭證稱：
    案發當日下午被告有喝酒，後來因我和客戶談有關檳榔的事
    ，被告就一直鬧，用手搥打我的頭部後面、背部，又踩我的
    腳，打的時間持續很久，至何時為止我已不記得了，後來到
    了吃晚飯時間，我也沒有吃晚飯，就帶我女兒跑掉，到長庚
    醫院就診等語（見本院96年7 月25日審判筆錄），亦與丙○
    ○所提長庚紀念醫院林口分院診斷證明書1 份，上載丙○○
    於95年5 月3 日晚間9 時至該院求診，經診斷受有「背部挫
    傷」、「左腳瘀青」等傷害等情，互核一致。顯見被告上開
    自白與事實相符，被告確有分別以手搥打、以腳踹踢丙○○
    之後背部及左腳等情，事證至為明確，犯行洵堪認定，應予
    依法論科。
二、按刑法及刑法施行法部分條文業經修正公布，並均於95年7
    月1 日施行。修正後刑法第2 條第l 項之規定，係規範行為
    後法律變更所生新舊法律比較適用之準據法，於修正後刑法
    施行後，應適用修正後刑法第2 條第l 項規定之從舊從輕之
    原則為比較；修正後刑法第2 條第2 項，則為同條第1 項之
    特別規定，於修正後刑法施行後，關於非拘束人身自由之保
    安處分，應依修正後刑法第2 條第2 項之規定，適用裁判時
    之法律。又修正後刑法第35條，乃刑之重輕之法定次序與標
    準，應適用裁判時之修正後刑法第35條之規定。修正後刑法
    第2 條第l 項係採從舊從輕原則，適用最有利於行為人之法
    律。既曰法律，自較刑之範圍為廣；除法律有特別規定者 (
    如修正後刑法第2 條第2 項非拘束人身自由之保安處分適用
    裁判時法，修正後刑法施行法第9 條之3 規定之情形)， 應
    依其規定；或事關執行之緩刑之宣告，或犯罪在刑法修正施
    行前，自首在刑法施行後之自首部分，或程序之規定 (程序
    從新，如刑法第40條沒收宣告之程序規定)， 應適用裁判時
    之修正後刑法之規定外；依修正後刑法第2 條第l 項比較時
    ，應就罪刑有關之共犯、未遂犯、連續犯、牽連犯、結合犯
    ，以及累犯加重，自首減輕暨其他法定加減原因 (如身分加
    減)與 加減例等一切情形，綜其全部之結果而為比較後，整
    個之適用，不能割裂而分別適用有利益之條文。關於易科罰
    金之折算標準、易服勞役之折算標準及期限、罰金與死刑是
    否併予執行、多數有期徒刑定應執行之刑時之最高刑期之限
    制等之修正，事涉行為人易刑折算標準金額之多寡與期限之
    長短及定執行刑時能否就罰金刑併予執行或有期徒刑定應執
    行之刑時最高度之限制，亦均屬修正後刑法第2 條第l 項所
    應比較適用之法律之範圍。拘束人身自由之保安處分，並非
    屬修正後刑法第2 條第2 項規定應適用裁判時法之範圍，除
    有特別規定者外，亦屬應依修正後刑法第2 條第l 項比較適
    用之法律；從刑附屬於主刑，除法律有特別規定者外，依主
    刑所適用之法律，有最高法院95年05月23日刑事庭第8 次會
    議決議及最高法院24年上字第4634號、24年上字第5292號、
    27年上字第2615號判例可資參照。另最高法院95年第21次刑
    事庭會議決議補充上開同年第8 次決議認：「本院95年5 月
    23日刑事庭第8 次會議就『刑法94年修正施行後之法律比較
    適用決意』一、之1.即明載新法第2 條第1 項之規定，係規
    範行為後『法律變更』所生新舊法比較適用之準據法....
    。故如新舊法處罰之輕重相同，即無比較適用之問題，非此
    條所指之法律有變更，即無本條之適用，應依一般法律適用
    原則，適用裁判時法。本院同決議五、之2.想競合犯認新法
    第55條但書係科刑之限制，為法理之明文化，非屬法律之變
    更；六、之1.謂新法第59條之規定，為法院就酌減審認標準
    見解之明文化，非屬法律之變更，均同此見解。其為純文字
    修正者，更應同此。」，故所謂法律有變更，依上開最高法
    院2 次決議所指，係指法律條文變更後，其實質上已影響於
    行為人。若法律雖經修正且前後文字有異但實際上不影響於
    行為人者，則非所謂之法律有變更。準此以言，茲將本案相
    關之法律變更敘述如下：
  1.關於刑法第277 條第1 項之傷害罪，法定罰金刑部分，由原
    定貨幣單位銀元1000元、300 元以下罰金，依罰金罰鍰提高
    標準條例第1 條前段規定提高為10倍（提高後折算為新台幣
    3 萬元、9 千元以下罰金）。而經依修正後刑法施行法第1
    條之1 第1 項、第2 項前段規定，修正為貨幣單位為新臺幣
    ，並就所定數額提高為30倍，亦即修正為新台幣3 萬元、9
    千元以下罰金。上開得科法定罰金刑最高額部分，修正前、
    修正後並無不同。再者，上開傷害罪之得併科法定罰金刑最
    低度部分，均由修正前刑法第33條第5 款規定為銀元1 元以
    上，依罰金罰鍰提高標準條例第1 條前段提高為10倍（提高
    後折算為新台幣30元），修正後刑法第33條第5 款則修正為
    新台幣1 千元以上，以百元計算。是就法定最高罰金刑而言
    ，本案修正前、修正後之結果並無不同。但就法定罰金最低
    額而言，顯然修正前之規定較有利於行為人。
  2.易科罰金部分：修正前刑法第41條第1 項前段規定：「犯最
    重本刑為五年以下有期徒刑以下之刑之罪，而受六個月以下
    有期徒刑或拘役之宣告，因身體、教育、職業、家庭之關係
    或其他正當事由，執行顯有困難者，得以一元以上三元以下
    折算一日，易科罰金。」。又被告行為時之易科罰金折算標
    準，修正前罰金罰鍰提高標準條例第2 條前段（現已刪除）
    規定，就其原定數額提高為100 倍折算1 日，則本件被告行
    為時之易科罰金折算標準，應以銀元300 元折算1 日，經折
    算為新臺幣後，應以新臺幣900 元折算為1 日；修正後刑法
    第41條第1 項前段則規定：「犯最重本刑為五年以下有期徒
    刑以下之刑之罪，而受六個月以下有期徒刑或拘役之宣告者
    ，得以新臺幣一千元、二千元或三千元折算一日，易科罰金
    。」，比較修正前、後之規定，此部分當以修正前之規定較
    有利於行為人。
  3.上揭刑法修正法律有變更部分，經綜合比較結果，應以修正
    前刑法之相關規定較有利於被告等人，故應適用修正前刑法
    之相關規定處斷。
三、查被告乙○○與告訴人丙○○於95年5 月3 日案發時為夫妻
    關係，業據渠等二人所同認，並有偵查卷附戶籍謄本1 紙所
    載可查，故屬家庭暴力防治法第3 條第1 款所定之家庭成員
    。是核被告上開傷害丙○○之行為，係犯刑法第277 條第1
    項之傷害罪。又被告上開傷害犯行亦屬家庭暴力防治法第2
    條第2 項之家庭暴力罪，惟因家庭暴力防治法之上開條文並
    無罰則規定，是以此部分傷害犯行僅依前開刑法普通傷害罪
    之規定予以論罪科刑，附此敘明。本院分別審酌被告僅因細
    故即毆打自己配偶，其犯罪動機及目的，原無可憫，然查被
    告係慢性精神病患者，經鑑定屬中度障礙，此有被告所提「
    中華民國身心障礙手冊」影本附卷可稽，是認被告應係一時
    無法控制自己情緒，故有此傷害犯行，且告訴人所受傷害亦
    甚重等一切情狀，量處如主文所示之刑，並諭知易科罰金之
    折算標準，以示懲儆。又中華民國96年罪犯減刑條例，自96
    年7 月16日起施行生效，而本件之犯罪時間為95年5 月3 日
    ，合於該減刑條例之規定，爰依該條例第2 條第1 項第3 款
    之規定，就所宣告之刑，減為如主文所示之刑，並就減得之
    刑依修正前刑法第41條第1 項前段規定，諭知易科罰金之折
    算標準。
四、據上論斷，依刑事訴訟法第284 條之1 、第299 條第1 項前
    段，修正後刑法第2 條第1 項前段，刑法第277 條第1 項，
    修正前刑法第41條第1 項前段，罰金罰鍰提高標準條例第1
    條前段，修正前罰金罰鍰提高標準條例第2 條前段，中華民
    國九十六年罪犯減刑條例第2 條第1 項第3 款、第7 條，判
    決如主文。
中　　華　　民　　國　　96　　年　　8 　　月　　8 　　日
                  刑事第十一庭  法　官　紀凱峰
以上正本證明與原本無異。
如不服本判決，應於判決送達後10日內向本院提出上訴狀（應附
繕本），其未敘述上訴理由者，應於上訴期間屆滿後20日內補提
理由書狀於本院，上訴於臺灣高等法院。
  　　　　　　　　　　　　　　　書記官　高文靜
中　　華　　民　　國　　96　　年　　8 　　月　　13　　日
附錄論罪科刑法條：
中華民國刑法第277條
（普通傷害罪）
傷害人之身體或健康者，處 3 年以下有期徒刑、拘役或 1 千元
以下罰金。
犯前項之罪因而致人於死者，處無期徒刑或7 年以上有期徒刑；
致重傷者，處3 年以上10年以下有期徒刑。
